【裁判字號】    97,聲,817
【裁判日期】    970930
【裁判案由】    返還提存物
【裁判全文】
臺灣新竹地方法院民事裁定               97年度聲字第817號
聲  請  人  新加坡商星展銀行股份有限公司
                        8樓之.
法定代理人  甲○○
相  對  人  丙○○
相  對  人  乙○○
上列聲請人聲請返還提存物事件，本院裁定如下：
    主  文
本院九十七年度存字第二二一號提存事件，聲請人所提存之擔保
金即八十六年度乙類第三期中央政府重大交通建設公債，面額新
臺幣壹拾萬元，准予返還。
    理  由
一、按訴訟終結後，供擔保人證明已定20日以上之期間，催告受
    擔保利益人行使權利而未行使，法院應依供擔保人之聲請，
    以裁定命返還其提存物，民事訴訟法第104條第1項第3款前
    段定有明文；又上開規定，於其他依法令供訴訟上擔保者準
    用之，此觀同法第106條之規定意旨亦明。再民事訴訟法第
    104條第1項第3款所謂「訴訟終結」，固應從廣義解釋，包
    括撤銷假扣押或假處分裁定及執行程序終結在內。惟強制執
    行法第132條第3項，規定債權人收受假扣押或假處分裁定後
    已逾30日者不得聲請執行。故假扣押或假處分之供擔保人，
    於法院撤銷假扣押或假處分之執行後，如該假扣押或假處分
    裁定已逾上開30日期間而不得聲請執行時，自不因供擔保人
    未聲請撤銷假扣押或假處分裁定，而影響其依民事訴訟法第
    106條準用同法第104條第1項第3款規定行使定期催告及返還
    擔保物之權利，最高法院88年度台抗字第682號裁判要旨可
    供參照。
二、本件聲請意旨略以：新加坡商星展銀行股份有限公司（下稱
    星展銀行）與寶華商業銀行股份有限公司（以下簡稱寶華銀
    行）於民國97年5月24日經核准合併，星展銀行概括承受寶
    華銀行之資產、負債及營業（不含保留資產及保留負債）並
    繼續營業，合先敘明。聲請人與相對人間給付借款事件，聲
    請人前遵本院96年度裁全字第2717號民事裁定，為擔保假扣
    押實施，提供86年度乙類第3期中央政府重大交通建設公債
    ，面額新臺幣100,000元為擔保，並經本院97年度存字第221
    號提存事件提存在案。茲因相對人已為清償，聲請人並撤回
    假扣押之執行，且聲請本院以97年4月30日新院雲民明97聲4
    15字第8247號函催告受擔保利益人即相對人等於函到25日內
    ，就其假扣押之執行所受之損害，對聲請人行使權利，然相
    對人迄未行使，足見相對人未因假扣押執行受有損害，為此
    請求准予返還前開擔保金等語。並提出本院97年度存字第22
    1號提存書、96年度裁全字第2717號民事裁定、97年3月21日
    新院雲97執全豪字第127號囑託塗銷查封登記書、97年4月30
    日新院雲民明97聲415字第8247號函、行政院金融監督管理
    委員會函、公司及分公司基本資料查詢各1份（以上均為影
    本）為證。
三、經查，聲請人主張之事實，業據本院審核聲請人提出之前開
    證物，及依職權調取本院96年度裁全字第2717號及97年度執
    全字第127號假扣押事件、97年度存字第221號擔保提存事件
    、97年度聲字第415號通知受擔保利益人行使權利事件全卷
    ，核與聲請人前開所述相符。次查，本件假扣押執行程序既
    經聲請人即債權人撤回執行，且距聲請人收受上開假扣押裁
    定後已逾30日，則參諸前述說明，聲請人已不得再聲請執行
    ，符合廣義的訴訟終結要件，而相對人於聲請人聲請本院發
    函催告其行使權利而未行使，亦經本院依職權查明兩造間於
    本院及臺灣士林地方法院並無訴訟或非訟事件繫屬，有本院
    民事紀錄科查詢表、臺灣臺北地方法院及臺灣臺中地方法院
    函在卷可稽。從而，聲請人聲請返還前開提存之擔保金，即
    無不合，應予准許。
四、依民事訴訟法第95條，裁定如主文。
中    華    民    國    97    年    9     月    30    日
                  民事第一庭    法  官  陳順珍
以上正本係照原本作成。
如對本裁定抗告，須於裁定送達後10日內向本院提出抗告狀，並
繳納抗告費新臺幣1,000元。
中    華    民    國    97    年    9     月    30    日
                                書記官  周育瑜


司法院資訊處製作；財團法人民間司法改革基金會備份。
